臺灣高等法院臺中分院刑事判決　　　　　　　　　九十三年度上訴字第一一一二號
　　上　訴　人　臺灣苗栗地方法院檢察署檢察官
　　上　訴　人
　　即　被　告　乙○○
　　選任辯護人　黃呈利
右上訴人因偽造文書等案件，不服臺灣苗栗地方法院九十三年度訴字第一一○號中華
民國九十三年六月二十四日第一審判決（起訴案號：臺灣苗栗地方法院檢察署九十二
年度 偵字第二八八七號），提起上訴，本院判決如左：
      主  文
原判決撤銷。
乙○○連續意圖為自己不法之所有，而侵占對於業務上所持有之物，處有期徒刑壹年
。
      事  實
一、乙○○受雇於丙○○，擔任設在苗栗縣公館鄉○○村○○路一九七號「賀夆生鮮
    超市」收銀員，負責結帳收款、退換貨品及填載更正傳票等工作，係從事業務之
    人，竟意圖為自己不法之所有，基於行使業務上文書登載不實及侵占業務上持有
    款項之概括犯意，自民國 (下同）九十年一月起至九十一年十二月間止（起訴書
    誤載為九十年四月起至九十二年一月間），利用消費顧客購物支付價金而開立發
    票後，未領取發票之機會，即連續操作收銀機上之「取消交易」按鍵，將已交易
    資料作廢，在業務上製作之作廢發票明細表上，登載不實之作廢發票資料，並先
    後將該不實之作廢發票明細表交出結帳，予以行使，進而連續侵占業務上持有已
    交易完成之金額，累計達新台幣（下同）二百五十三萬五千九百四十七元 (起訴
    書記載二百五十餘萬元，未記載詳細數額），據為己用，足生損害於丙○○。嗣
    於九十二年一月間，丙○○經盤點、對帳後發現上情。
二、案經丙○○向苗栗縣警察局苗栗分局提出告訴經臺灣苗栗地方法院檢察署檢察官
    偵查起訴。
      理  由
一、訊據被告乙○○對於在前開時、地，連續利用消費顧客購物支付價金而開立發票
    後，因未領取發票，即操作收銀機上之「取消交易」按鍵，將已交易資料作廢，
    在業務上製作之作廢發票明細表上，登載不實之作廢發票資料，並先後將該不實
    之作廢發票明細表交出結帳，予以行使，連續侵占已交易完成之金額之事實，於
    原審及本院審理中坦承不諱，惟辯稱：侵占之金額只有一百五十萬元左右，實際
    上銷貨的代號，每個收銀員多是同樣的號碼云云，然查右開犯罪事實迭據告訴人
    丙○○指訴綦詳，告訴人於本院仍陳稱：密碼不是如被告所辯是共用的，每個人
    都有自己的密碼，別人不會用被告的密碼，被告休假期間她的電腦是空白，只要
    是被告有上班的時候報表上就有密密麻麻的資料，不會弄錯的，作廢交易取消的
    資料都是被告名下開出來的，至於退貨的部分到當天結帳的時候就會連同單子交
    到我那裡，電腦把整個紀錄都顯現出來，是不能做假等語，此外並有作廢發票明
    細表在卷可參，經本院核算作廢發票明細表上由被告取消作廢之發票金額自九十
    年一月起至九十一年十二月止計二百五十三萬五千九百四十七元 (已扣除其他收
    銀員開立由被告取消作廢之數額），此數額顯係被告所侵占。本件事證明確，被
    告所辯顯係避重就輕之詞，不足採信，其犯行應堪認定。
二、查被告受僱於告訴人丙○○擔任生鮮超市的收銀員，負責結帳收款、退換貨品及
    填載更正傳票等工作，為從事業務之人，作廢發票明細表係其業務上所制作。核
    被告所為，係犯刑法第二百十六條、第二百十五條之行使業務上文書登載不實罪
    （公訴人此部分起訴法條雖載為行使偽造私文書，然於原審審理時已當庭更正，
    爰不再變更起訴法條）及第三百三十六條第二項之業務侵占罪。被告於業務上文
    書登記不實後進而行使，其登載不實之低度行為，為行使之高度行為所吸收，不
    另論科。又被告先後多次行使業務上文書登載不實及業務侵占，所為各時間緊接
    ，犯構成要件相同之罪，顯均係基於概括犯意反覆為之，咸為連續犯，依刑法第
    五十六條之規定各論以一罪，並均加重其刑。所犯上開二罪間，有方法結果之牽
    連關係，為牽連犯，依刑法第五十五條之規定，從一重之連續業務侵占罪處斷。
    依據作廢發票明細表所載，被告侵占日期應自九十年一月起至九十一年十二月止
    ，起訴書載為九十年四月起，九十年一月至三月間部分雖未據公訴人起訴，然此
    部分與起訴判罪部分間分別有連續犯及牽連犯之裁判上一罪關係如上述，為起訴
    效力所及，本院自應併予審理。原審予以論罪科刑固非無見，惟查原審誤認被告
    侵占之金額係二百八十一萬六千七百五十三元，尚有未當，另原審認被告係犯行
    使偽造私文書罪，亦有未洽，上訴人即檢察官以原審認被告犯行使偽造私文書罪
    不當為由上訴有理由，被告以原審判決量刑過重為由上訴雖無理由，然其以原審
    判決所認侵占金額不符為由上訴則有理由，原審判決既有如上未當之處，應由本
    院將其撤銷改判，爰審酌被告並無前科紀錄 (見卷附台灣高等法院被告全國前案
    紀錄表）及其係因其夫車禍須賠償他損害加上貸款之壓力而為本件犯行、侵占之
    金額達二百五十三萬五千九百四十七元暨犯罪後雖已與告訴人達成和解，但並未
    依和解條件履行等一切情狀，量處如主文第二項所示之刑。又本件侵占之金額甚
    多，被告並未償還，告訴人且未表示宥恕，爰不依辯護人聲請宣告緩刑。
三、公訴意旨另以被告於九十二年一月間以同上方式侵占業務上持有之款項，因認被
    告此部分另犯刑法第二百十六條、第二百十五條之行使業務上文書登載不實罪嫌
    及第三百三十六條第二項之業務侵占罪嫌。惟按犯罪事實應依證據認定之，無證
    據不得認定犯罪事實，刑事訴訟法第一百五十四條第二項定有明文。本件依作廢
    發票明細表所載，被告侵占期間應自九十年一月起至九十一年十二月止如上述，
    此外本院並查無其他積極證據足證被告於九十二年一月間有行使業務文書上登載
    不實及侵占之犯行，因此部分與右開判罪部分間分別有連續犯及牽連犯之裁判上
    一罪之關係，爰不另為無罪之諭知。
四、據上論斷，依刑事訴訟法第三百六十九條第一項前段、第三百六十四條、第二百
    九十九條第一項前段、刑法第五十六條、第二百十六條、第二百十五條、第三百
    三十六條第二項、第五十五條、罰金罰鍰提高標準第一項前段，判決如主文。
本案經檢察官甲○○到庭執行職務
中      華      民      國      九十三      年      十二    月  十六    日
                                   臺灣高等法院臺中分院刑事第九庭
                                         審判長法  官　陳  筱  珮
                                               法　官　張　國　忠
                                               法　官  康  應  龍
右正本證明與原本無異。
不得上訴。
                                               書記官  黃  薰  慧
中     華     民     國     九十三     年     十二     月     十七      日
                                                              　　　　　Ｆ
